【裁判字號】    99,交聲,2472
【裁判日期】    990923
【裁判案由】    聲明異議
【裁判全文】
臺灣臺中地方法院交通事件裁定      99年度交聲字第2472號
原處分機關  交通部公路總局臺中區監理所
異議人即
受處分人    甲○○
上列受處分人因違反道路交通管理處罰條例案件，對於交通部公
路總局臺中區監理所民國99年6 月9 日所為之裁決（中監違字第
裁60-HD0000000號裁決書），聲明異議，本院裁定如下：
    主    文
原處分關於罰鍰新臺幣肆萬玖仟伍佰元部分撤銷。
前項撤銷部分，不罰。
    理    由
一、原處分機關略以：異議人即受處分人（下稱受處分人）甲○
    ○於民國98年5 月11日22時07分許，駕駛車牌號碼9165-WM
    號自用小客車，在臺中縣龍井鄉○○路與茄投路口，因「經
    警方酒測呼氣值為0.57mg/l超過標準值0.55mg/l（酒後駕車
    ）」違規，經臺中縣警察局烏日分局員警以其有違反道路交
    通管理處罰條例第35條第1 項第1 款規定之行為，當場掣單
    舉發。本案緩起訴已期滿確定，本站遂於99年6 月9 日以中
    監違字第裁60-HD0000000號裁決書，處罰鍰新臺幣（下同）
    49,500元，吊扣機車駕駛執照12個月（本案無汽照可供吊扣
    ），並施以道安講習，逾期則依裁決書處罰主文規定裁處等
    語。
二、受處分人異議意旨略以：依據行政罰法第26條規定，一行為
    同時觸犯刑事法律及違反行政法上義務規定者，依刑事法律
    處罰之。本人業經法院被判緩起訴處分，並已繳納30,000元
    在案，而監理機關另要向本人處罰行政罰鍰49,500元，並執
    行吊扣駕照，實無再一事二罰處行政罰之必要，請庭上撤銷
    行政罰鍰49,500元，以維持公平正義原則。
三、按汽車駕駛人，駕駛汽車經測試檢定有酒精濃度超過規定標
    準之情形者，處新臺幣15,000元以上60,000元以下罰鍰，並
    當場移置保管該汽車及吊扣其駕駛執照1 年；汽車駕駛人經
    依第一項規定吊扣駕駛執照，並於吊扣期間再有第一項情形
    者，處60,000元罰鍰，並當場移至保管該汽車及吊銷駕駛執
    照，道路交通管理處罰條例第35條第1 項第1 款及第3 項分
    別定有明文。惟依95年2 月5 日施行之行政罰法第26條第1
    項規定：「一行為同時觸犯刑事法律及違反行政法上義務規
    定者，依刑事法律處罰之。但其行為應處以其他種類行政罰
    或得沒入之物而未經法院宣告沒收者，亦得裁處之。」，此
    乃一行為同時造成刑罰法律與行政秩序罰規定發生競合適用
    之關係時，基於「一事不二罰」之法理，經由立法程序確立
    應以刑罰優先為原則，避免行為人承受過度且重複之處罰。
    此觀該條立法理由明確揭示：「一行為同時觸犯刑事法律及
    違反行政法上義務規定時，由於刑罰與行政罰同屬對不法行
    為之制裁，而刑罰之懲罰作用較強，故依刑事法律處罰，即
    足資警惕時，實無一事二罰再處行政罰之必要。且刑事法律
    處罰，由法院依法定程序為之，較符合正當法律程序，應予
    優先適用。但罰鍰以外之沒入或其他種類行政罰，因兼具維
    護公共秩序之作用，為達行政目的，行政機關仍得併予裁處
    ，故為第1 項但書規定。」，其理益明。是以上揭行政罰法
    中刑事法律處罰優先且不再處以行政秩序罰之目的，既係因
    為行為人已接受刑罰而足資警惕，且已發生懲罰之作用，即
    無使行為人陷於雙重處罰之不利益，則關於刑事法律處罰之
    範圍自應採取實質認定，凡刑事實體法或程序法中所規定客
    觀上剝奪行為人生命、自由、財產權利，主觀上亦因制裁之
    嚴厲性、痛苦性，其強度足以造成心理強制而間接達成矯正
    教化目的之處遇手段，皆應納入其中，而不以形式上符合刑
    法第32條至第34條所定主刑及從刑種類者為限，始與法律規
    範之意旨相符。
四、經查：受處分人於98年5 月11日22時07分許，駕駛車牌號碼
    9 165-WM號自用小客車，在臺中縣龍井鄉○○路與茄投路口
    ，因「經警方酒測呼氣值為0.57mg/l超過標準值0.55mg/l(
    酒後駕車) 」之違規等情，業據受處分人所自承，並有上開
    舉發違反道路交通管理事件舉發通知單、違反道路交通管理
    事件裁決書各1 份在卷可稽。而受處分人上開酒醉駕車行為
    ，除構成道路交通管理處罰條例第35條第1 項第1 款及第3
    項之交通違規事由外，亦已合於刑法第185 條之3 服用酒類
    不能安全駕駛動力交通工具而駕駛罪之構成要件，臺灣臺中
    地方法院檢察署檢察官於斟酌受處分人之犯後態度及公共利
    益之維護後，認以緩起訴處分為適當，乃於98年6 月6 日以
    98年速偵字第1986號為緩起訴處分確定，其緩起訴期間為1
    年，並命受處分人應向臺中縣政府( 臺中縣庫存款戶) 支付
    3 萬元。又受處分人在上開緩起訴處分期間更犯妨害家庭罪
    ，經檢察官以99年撤緩字第336 號撤銷緩起訴處分，並以99
    年度撤緩偵字第324 號向本院聲請簡易判決處刑，經本院以
    99年度沙交簡字第492 號判處拘役50日確定等情，有臺灣臺
    中地方法院檢察署檢察官執行緩起訴處分命令通知書及臺中
    縣政府（臺中縣庫存款戶）匯款收據、臺灣高等法院被告前
    案紀錄表及本院99年度沙交簡字第492 號簡易判決各1 份在
    卷可稽。
五、是本件受處分人上開酒醉駕車行為依緩起訴處分命令，已向
    臺中縣政府支付之30,000元，依刑事訴訟法第253 條之3 第
    2 項規定，不得請求返還；且受處分人復經法院判處拘役50
    日確定，揆諸前揭說明，原處分機關就受處分人同一酒後駕
    車行為，再對受處分人裁處罰鍰49,500元，即有違行政罰法
    第26條第1 項之規定，受處分人之異議為有理由，自應由本
    院將此部分罰鍰之處分撤銷，另為不罰之諭知，以資適法。
    至原處分中關於吊扣駕駛執照12個月施以道安講習部分，係
    對於預防再犯之行政罰，乃為抑止酒後駕車之不法行為，維
    護道路交通用路權人之生命、身體之安全法益，依行政罰法
    第26條第1 項但書之規定，得裁處之，且受處分人對於原處
    分關於施以道安講習部分之裁罰，並未於聲明異議狀中指摘
    ，應認受處分人就此部分未予異議，而告確定，附此敘明。
六、據上論斷，應依道路交通管理處罰條例第87條第2 項，道路
    交通案件處理辦法第20條前段，裁定如主文。
中    華    民    國    99    年    9     月    23    日
                      交通法庭  法  官  蔡美華
上正本證明與原本無異。
如不服本裁定，應於送達後5日內，向本院提出抗告狀。
                                書記官  謝惠雯
中    華    民    國    99    年    9     月    23    日

司法院資訊處製作；財團法人民間司法改革基金會備份。
